【裁判字號】    99,重訴,350
【裁判日期】    991117
【裁判案由】    債務人異議之訴
【裁判全文】
臺灣桃園地方法院民事判決             99年度重訴字第350號
原      告  甲○○
被      告  玩美主義新品開發有限公司
法定代理人  乙○○
上列當事人間債務人異議之訴事件，本院判決如下：
    主      文
原告之訴駁回。
訴訟費用由原告負擔。
    事實及理由
一、按原告之訴，依其所訴之事實，在法律上顯無理由者，法院
    得不經言詞辯論，逕以判決駁回之，民事訴訟法第249 條第
    2 項定有明文。
二、本件原告主張：兩造前於民國99年5 月17日簽訂合作協議書
    （下稱系爭協議書），並經士林地方法院所屬民間公證人林
    智育以99年度士院民公智字第09900100065 號公證作成公證
    書（下稱系爭公證書）。原告已依系爭協議書陸續提供相關
    課程、教材等與被告，且原告多次向被告聯繫後續事宜，卻
    未獲回應。詎原告於99年8 月18日收到被告委任之律師函指
    稱，原告未依協議履約，經向被告詢問，該公司人員竟空言
    否認有收到原告之資料及器材，原告始發覺受騙。嗣原告於
    99年9 月14日收到本院執行命令，始知被告竟以系爭公證書
    為執行名義，依系爭協議書中新台幣（下同）600 萬元違約
    金之約定，對原告聲請強制執行。然被告之資本額僅100 萬
    元，竟向原告索討600 萬元，顯係詐騙手法，原告遂委任律
    師發函撤銷受被告詐欺之意思表示，並終止系爭協議，且要
    求被告返還原告所提供之課程資料等相關文件、電子檔案及
    器材。又被告雖持系爭公證書作為執行名義，然在該執行名
    義成立後，已有消滅或妨礙被告請求之事由發生，且原告自
    始對被告即無任何債務可言。爰依強制執行法第14條之規定
    提起本訴等語，並聲明：本院99年度司執字第58876 號給付
    違約金民事執行事件所為之強制執行程序，應予撤銷。
三、按執行名義成立後，如有消滅或妨礙債權人請求之事由發生
    ，債務人得於強制執行程序終結前，向執行法院對債權人提
    起異議之訴。如以裁判為執行名義時，其為異議原因之事實
    發生在前訴訟言詞辯論終結後者，亦得主張之。執行名義無
    確定判決同一之效力者，於執行名義成立前，如有債權不成
    立或消滅或妨礙債權人請求之事由發生，債務人亦得於強制
    執行程序終結前提起異議之訴，強制執行法第14條第1 、2
    項定有明文。又兩造所訂之公證租約，僅載上訴人如有違約
    應給付違約金等語，既不能逕依該公證書證明上訴人確有違
    約，則上訴人應否給付違約金，自無從遽行斷定，顯與強制
    執行法第4 條第4 款所定之執行名義，須以依公證書可證明
    債權人得請求給付一定數量之金錢等為限之情形不符，即不
    得率就違約金予以強制執行；依公證法作成之公證書得為執
    行名義者，除於證書上載明應逕受強制強行者外，並須以債
    權人之請求係以給付金錢或其他代替物，或有價證券之一定
    數量為標的者始屬相當，此觀公證法第13條及強制執行法第
    4 條第4 款之規定甚明。故依以強制執行之公證書如不備執
    行名義之上開要件者，則其執行名義尚未成立，債務人僅得
    依強制執行法第12條第1 項聲明異議，不得依同法第14條提
    起異議之訴（最高法院43年台上字第524 號判例意旨、42年
    台上字第1281號判例意旨參照）。是以，倘若強制執行事件
    無執行名義，即債務人即無從依強制執行法第14條規定提起
    債務人異議之訴，如提起異議之訴，其訴顯無理由。
四、經查：本件被告係以系爭公證書為執行名義，聲請本院執行
    處以99年度司執字第58876 號民事執行事件，對原告之財產
    為強制執行，此經本院依職權調取本院99年度司執字第5887
    6 號民事執行事件卷宗核閱無誤。該公證書固記載「請求人
    任一方如有違反合作協議書內容，應給付如合作協議書所載
    之違約金，應逕受強制執行」等語（本院卷第82頁）；又系
    爭協議書第10條雖亦約定「罰則：倘有一方違反本協議內容
    除應賠償他方新台幣陸佰萬元外，他方並得解除或終止本協
    議書，並願負法律刑責。」（本院卷第84頁）。然依上開公
    證書及合作協議書之內容，本院民事執行處均不能逕予判斷
    原告是否有違反協議之情，故亦無從遽以認定原告是否應給
    付被告違約金，顯與強制執行法第4 條第4 款、公證法第13
    條第1 項第1 款所定之執行名義有間，故被告不得依系爭公
    證書率就600 萬元之違約金予以執行。又系爭公證書既非強
    制執行法所稱之執行名義，揆諸上開法律規定及說明，原告
    僅得依強制執行法第12條第1 項聲明異議，不得依同法第14
    條提起異議之訴甚明。是以，依原告本件所主張之事實，其
    在法律上顯無理由，爰依民事訴訟法第249 條第2 項規定不
    經言詞辯論，逕以判決駁回之。
五、據上論結，本件原告之訴顯無理由，依民事訴訟法第249 條
    第2 項、第78條，判決如主文。
中    華    民    國    99    年    11    月    17    日
                民事第三庭  法  官  毛彥程
以上正本係照原本作成。
如對本判決上訴，須於判決送達後20日內向本院提出上訴狀。如
委任律師提起上訴者，應一併繳納上訴審裁判費。
中    華    民    國    99    年    11    月    18    日
                            書記官  伍幸怡

司法院資訊處製作；財團法人民間司法改革基金會備份。
